【裁判字號】    95,上更(一),120
【裁判日期】    950602
【裁判案由】    毒品危害防制條例
【裁判全文】
臺灣高等法院刑事判決             95年度上更(一)字第120號
上  訴  人
即  被  告  甲○○
                    （現在臺灣臺北監獄執行）
選任辯護人  邱群傑律師
            賴志凱律師
上列上訴人因違反毒品危害防制條例案件，不服臺灣基隆地方法
院94年度訴字第37號，中華民國94年6月3日第一審判決（起訴案
號：臺灣基隆地方法院檢察署93年度偵字第4673號），提起上訴
，經判決後，由最高法院發回更審，本院判決如下：
    主  文
原判決關於販賣第二級毐品部分撤銷。
甲○○連續販賣第二級毒品，累犯，處有期徒刑柒年陸月。
扣案之第二級毒品甲基安非他命拾伍包（合計驗餘淨重玖拾柒點
肆陸公克）沒收銷燬；甲基安非他命外包裝拾伍個（總重柒點陸
貳公克）、電子磅秤壹只、夾鍊袋壹佰伍拾只、NOKIA牌手機壹
支（內含SIM卡壹張）均沒收；販賣第二級毒品犯罪所得新臺幣
捌仟元沒收，如全部或一部不能沒收時，以其財產抵償之。
    事  實
一、甲○○前於民國93年間因施用第二級毒品，經臺灣基隆地方
    法院判處有期徒刑3月確定，於93年7月13日易科罰金執行完
    畢。猶不知悔改，明知甲基安非他命係毒品危害防制條例所
    列之第二級毒品，不得非法持有或販賣，因負債需款孔急，
    竟意圖營利，基於販賣第二級毒品甲基安非他命之概括犯意
    ，自93年6月中下旬某日起至同年11月16日止，先販入甲基
    安非他命，再分裝出售。並以其所有之手機及門號00000000
    00、0000000000與洽購者聯絡之方式，連續以1公克1千元或
    1千5百元之價格，出售甲基安非他命與游嘉宏、王志明，合
    計得款8千元（詳細販賣時間、地點、次數、價格及販賣所
    得，如附表所示）。
二、嗣經警自93年11月8日至同年11月16日，對於甲○○所使用
    上開2支行動電話依法實施通訊監察發覺甲○○涉有販賣毒
    品之情形，並於93年11月16日16時30分許，甲○○駕駛車牌
    號碼CX—9889號自用小客車，在基隆市○○路與仁二路口為
    警盤查，而自車內查獲第二級毒品甲基安非他命15包（起訴
    書誤載為10包，不含包裝袋合計淨重97.74公克，驗餘淨重
    97.46公克；外包裝15個另總重7.62公克），及其所有供本
    案販賣第二級毒品所用之電子磅秤1只、夾鍊袋150只（規格
    為大、中、小袋各50只）等物，並於同日移送臺灣基隆地方
    法院檢察署檢察官訊問時，當庭扣押其所有供本案販賣第二
    級毒品聯絡使用之NOKIA牌手機1支（內含SIM卡1張），另自
    其車內查獲第一級毒品海洛因11包（販賣海洛因部分業經判
    決確定）而悉上情。
    理  由
一、經查：
(一)、上訴人即被告甲○○就其基於營利之意圖，而販賣第二級毒
    品安非他命之事實，業據被告於警詢、偵訊、原審、本院前
    審及本院更一審理時坦承不諱，且於本院前審供認：警詢、
    偵訊、原審之自白均係出於自由意願為供述（本院前審卷第
    49 頁），是被告所為之自白並無遭強暴、威脅、利誘、詐
    欺、違法羈押或其他不正方法之情事至明。另復經證人游嘉
    宏、王志明於警詢、偵查或原審審理時證述明確，並有扣案
    之毒品、被告與證人聯絡購買毒品之通聯監聽譯文、基隆市
    警察局第二分局搜索、扣押筆錄等件在卷可資憑佐，堪以採
    信。
(二)、被告販賣甲基安非他命之時間、次數、價錢：
    1.證人游嘉宏於偵查時具結證稱：其係93年端午節（經查為
      93年6月22日）左右，經友人介紹認識被告，共向其購買
      安非他命2次，第1次在端午節前沒幾天（按即93年6月中
      下旬某日），以3千元價錢購買2公克之安非他命，交易地
      點係基隆市○○路之達美車行；另1次是93年11月被告入
      獄前又向其購買，是以3千元購買2公克之安非他命。其係
      以手機0000000000號撥打被告0000000000號之行動電話，
      並於當日上午相約在德育護專附近的一間OK便利商店交貨
      。被告使用之0000000000號手機，於93年11月9日15時49
      分42秒、同月16日8時53分3秒、9時28分50秒與11時37分
      48秒，與其上開手機之4通通訊監聽內容，均係其與被告
      的對話內容等語（見偵字第4296號卷第166、167頁）。並
      於警詢時稱：其都是以每公克1千5百元之價格向被告購買
      安非他命，每次買2公克；通訊監聽內容之4通電話，第1
      通係向被告問毒品價錢；第2通係準備向被告購買2公克之
      安非他命；第3通係與被告約在德育護專對面OK便利店一
      手交錢一手交貨；第4通是向被告講施用毒品後之感覺等
      語（見偵字第4296號卷第151至153頁）。觀諸卷附上開通
      訊監聽內容（見偵字第4296號卷第41頁），被告第2次販
      賣安非他命予游嘉宏之時間，為93年11月16日上午。至被
      告開始販賣安非他命之時間，被告於本院更一審時已稱確
      定之時間其記不起來（見本院更一審審判筆錄第4頁），
      惟證人游嘉宏既已具體證述係在端午節前，且被告於距查
      獲較近時間之警詢中亦稱開始販賣安非他命之時間係在7
      月（見偵字第4673號卷第12頁），其供述之時間與證人游
      嘉宏所述時間相近，然因其同時有販賣海洛因及甲基安非
      他命，自無法記憶明確之時間，當以證人游嘉宏具體證述
      之時間為可採。是被告販賣安非他命2次予游嘉宏之時間
      ，應認定為93年6月中下旬某日及同年11月16日上午。
    2.證人王志明於原審審理時結證：其係93年10月底開始向被
      告購買安非他命，用完之後沒隔多久又購買1次，最後1次
      係93年11月15日向被告購買，共向被告購買2次安非他命
      ，每次都是買1千元，都是在被告經營之達美車行附近交
      易等語（原審卷第194頁）。於警詢及偵查並稱：其係撥
      打被告之0000000000號行動電話與被告聯繫購買安非他命
      之事，被告使用之上開手機於93年11月15日22時21分40秒
      與0000000000之通訊監聽內容係伊與被告的對話內容，就
      是其向被告買1千元之安非他命，其問被告在哪裡，被告
      說在店裡（達美車行），並叫其到達店門時再打電話，當
      日有拿到1小包安非他命等語（偵字第4296號卷第107至
      109頁、第115頁）。觀諸卷附上開通訊監聽內容（偵字第
      4296號卷第46 頁），被告最後1次販賣海洛因予王志明之
      時間為93年11月15日晚間。則被告販賣安非他命2次予王
      志明之時間，應認定為93年10月底及同年11月15日晚間。
(三)、扣案白色結晶物15包，經內政部警政署刑事警察局予以編號
    1至15鑑驗結果，均檢出第二級毒品甲基安非他命成分，總
    毛重104.62公克（包裝塑膠袋總重約7.62公克），其中編號
    1淨重34.85公克，驗餘34.79公克，編號2至15總淨重62. 89
    公克，驗餘62.67公克，有該局94年3月24日刑鑑字第094003
    7400號、94年4月18日刑鑑字第0940054992號鑑定書暨94年
    4月21日刑鑑字第0940054324號函在卷可按（原審卷第118、
    123、150頁）。此外，復有被告與上開證人之通聯紀錄、通
    訊監聽譯文、監聽錄音帶及查獲現場照片6張附卷可參，並
    有被告所有供販賣毒品用之電子磅秤1只、夾鍊袋150只及NO
    KIA牌手機1支（內含SIM卡1張）扣案可資佐證，足認被告前
    揭自白與事實相符，應堪採信。
(四)、被告供承其購入甲基安非他命之價格，以15萬元購入250 公
    克安非他命換算，每公克購入價格係6百元，被告將之分裝
    成每小包1公克，以每小包1千元或1千5百元之價格售予王志
    明、游嘉宏，被告有從中賺取差價之事實甚明。參以被告係
    因鉅額賭債及施用毒品之花費，造成經濟困難，始開始販賣
    安非他命等情，業據被告於刑事自白狀及警詢、偵查時供述
    綦詳（見第4296號偵卷第192、200、204頁）。而毒品之交
    易，乃政府檢警單位嚴予取締之犯罪，法律並懸有重典處罰
    ，被告與上開證人均非親人，亦非熟稔之友人，於肩負鉅額
    債務，經濟困窘之情況下，茍無利可圖，焉有屢屢願意鋌而
    走險。再販賣毒品係違法行為，非可公然為之，不論任何包
    裝，均可能隨時依雙方關係深淺、資力、需求量及對行情之
    認知、來源充裕與否、查緝是否嚴緊等因素，而可分裝增減
    毒品之分量，本案並有夾鍊袋及電子秤扣案可佐，益見被告
    於販入與販出間應有賺取相當之利潤。
(五)、綜上事證明確，被告犯行堪以認定。
二、論罪之理由：
  (一)按甲基安非他命，為毒品危害防制條例第2條第2 項第2 款
    所規定之第二級毒品。核被告所為，係犯毒品危害防制條例
    第四條第二項販賣第二級毒品罪。其持有第二級毒品甲基安
    非他命之低度行為，為販賣之高度行為吸收，不另論罪。其
    先後多次販賣第二級毒品之犯行，犯意概括，時間緊接，觸
    犯罪構成要件相同之罪，應依連續犯規定，論以一罪，並加
    重其刑（法定刑無期徒刑部分，依法不得加重）。
  (二)另被告有如事實欄所載刑之科刑及執行完畢情形，有本院被
    告全國前案紀錄表在卷可稽，其受有期徒刑之執行完畢5年
    以內再犯本件有期徒刑以上之罪，為累犯，除法定刑為無期
    徒刑部分，依法不得加重外，其餘部分皆應依刑法第47 條
    規定，遞予加重其刑。至辯護人雖為被告辯稱其行為不構累
    犯，惟被告本件行為終了之時間既係在事實欄所載有期徒刑
    之執行完畢5年以內再犯，自應構成累犯，併予敘明。
三、起訴意旨另謂：被告基於意圖販賣毒品牟取暴利之概括犯意
    ，自93年10月間某日起，將自姓名年籍不詳之成年男子綽號
    「小葉」購得之甲基安非他命，連續多次以1公克1千元價格
    ，販賣甲基安非他命予陳毅帆及姓名年籍不詳綽號「阿忠」
    之人（起訴意旨原尚起訴販賣甲基安非他命與呂長毓，惟檢
    察官於原審94年4月1日審判期日當庭減縮，就此部分爰不予
    論述），因認被告此部分亦涉有毒品危害防制條例第4條第2
    項之販賣第二級毒品罪嫌。惟查：被告於偵查、原審雖就此
    等部分犯行供承不諱，惟證人陳毅帆於偵查及原審審理時均
    否認有向被告購買甲基安非他命之情事（第4296號偵卷第
    133頁、原審卷第63頁），而證人陳毅帆所使用之000000000
    0號行動電話，於93年11月12日19時27分58秒、同日20時14
    分25秒，雖有與被告使用之0000000000號行動電話，聯絡購
    買甲基安非他命之對話，然證人陳毅帆否認該二通電話係其
    所撥打，原審將監聽錄音帶送請法務部調查局作聲紋鑑定，
    該局函覆稱：送鑑監聽錄音帶乙捲經檢驗結果，所錄兩通電
    話其中第一通談話聲音急促且內容受背景雜音（訊）因素干
    擾，不符聲紋鑑定條件，第二通電話待鑑聲音可供比對內容
    甚少，其聲紋歉難鑑定等語，有該局94年4月1日調科參字第
    09400147930號聲紋鑑定報告書1紙在卷可稽（原審卷第111
    頁），自尚難徒憑被告之自白即遽認此部分之犯罪；再綽號
    「阿忠」之人，則自始均未出面指認，復無其之相關年籍等
    資料供本院查證。此部分除被告單一之自白外，亦查無其他
    積極之證據可資憑佐，此等部分犯行既屬不能證明，惟檢察
    官認此等部分與前揭論罪科刑部分，有連續犯之裁判上一罪
    關係，爰不另為無罪之諭知。
四、原審經審理結果，認被告上揭犯行事證明確，而為論罪科刑
    之判決，固非全屬無見。惟查，(一)扣案甲基安非他命外包裝
    ，經檢驗總重為7.62公克，原判決主文於定執行刑部分，該
    部分記載為17.62公克，致與判決認定之事實未符，自有違
    誤。(二)被告販賣安非他命犯罪時間，經本院徵諸證人之證述
    及卷附通訊監查紀錄等資料認定為93年6月中下旬某日至同
    年11月16日，原判決僅認定為93年6月間至11月15日，自與
    事實未盡相符。(三)被告販賣安非他命予游嘉宏或王志明之價
    格為每公克1千5百元或1千元，原判決認定為1千元至1千5百
    元不等，亦有未合。被告提起上訴否認犯罪，雖不足採，但
    原判決關於販賣第二級毐品部分既有上開可議之處，即屬無
    可維持，應由本院予以撤銷改判。
五、科刑之理由：
(一)、爰審酌被告為貪圖販賣毒品之利益，竟販賣毒品甲基安非他
    命予他人，對社會治安及民眾身體健康具有不良影響，並審
    酌其販賣之次數、販毒所得，以及犯後態度等一切情狀，量
    處有期徒刑7年6月。
(二)、扣案之第二級毒品甲基安非他命15包（合計驗餘淨重97.46
    公克），為查獲之毒品，不論屬被告所有與否，均應依毒品
    危害防制條例第18條第1項前段規定諭知沒收銷燬之；另扣
    案之甲基安非他命外包裝15個（總重7. 62公克）、夾鏈帶
    150只、電子磅秤1台、NOKIA手機1支（內含SIM卡1張），均
    係被告所有，供本件販賣第二級毒品所用之物，業據被告供
    承在卷，爰依同條例第19第1項之規定宣告沒收；又被告販
    賣販賣第二級毒品安非他命所得之8千元，應依同條例第19
    條第1項規定諭知沒收，如全部或一部不能沒收時，以其財
    產抵償之。
(三)、至被告雖於偵查中供出毒品來自綽號「小葉」（葉志偉）之
    人。惟按毒品危害防制條例第17條規定：犯第4條第1項之罪
    ，供出毒品來源，因而破獲者，得減輕其刑。其立法意旨重
    在鼓勵具體供出其上游販毒者，俾資追查該毒梟前手及其上
    游毒品，以杜絕毒品之蔓延與氾濫為目的。倘未因其自白進
    而查獲毒梟前手或其上游毒品者，自不得執此邀本條規定之
    寬減（最高法院著有92年度台上字第2897號、89年度台上字
    第178號判決可資參照）。經查，證人即本案承辦員警吳俊
    傑於原審證稱：其任職之單位並未查獲該人，其他部分係由
    基隆市警察局刑警隊邵成祥小隊長承辦等語。經原審向基隆
    市警察局刑警隊函詢結果，函覆稱：「本局於93年12月21日
    調查被告甲○○販毒案時，並未追查渠上手，且渠於警詢筆
    錄中供出之毒品來源為「葉志偉」（綽號：小葉），經側面
    查訪，應為王政偉」等情，有基隆市警察局調查甲○○違反
    毒品危害防制條例案偵查報告1紙在卷可按（原審卷第66、5
    3、75頁），顯見被告提供之上手情報並非正確，自無毒品
    危害防制條例第17條規定減輕其刑之適用，併予敘明。
據上論斷，應依刑事訴訟法第369條第1項前段、第364條、第299
條第1項前段，毒品危害防制條例第4條第2項、第18條第1項前段
、第19條第1項、刑法第11條前段、第56條、第47條，判決如主
文。
本案經檢察官柯麗鈴到庭執行職務
中    華    民    國    95    年    6    月     2     日
                  刑事第十三庭  審判長法  官  曾德水
                                      法  官  杜惠錦
                                      法  官  廖紋妤
以上正本證明與原本無異。
如不服本判決，應於收受送達後十日內向本院提出上訴書狀，其
未敘述上訴之理由者並得於提起上訴後十日內向本院補提理由書
（均須按他造當事人之人數附繕本）。
                                      書記官  王增華
中    華    民    國    95    年    6     月    5     日
附錄本案論罪科刑法條全文：
毒品危害防制條例第4條第2項
製造、運輸、販賣第二級毒品者，處無期徒刑或7年以上有期徒
刑，得併科新臺幣7,000,000元以下罰金。
附表（金額單位：新台幣）
┌──┬─────┬──────┬────┬───────┬─────┐
│編號│ 販賣時間 │  販賣地點  │販賣對象│販賣次數及價格│ 販賣所得 │
├──┼─────┼──────┼────┼───────┼─────┤
│ 一 │93年6月中 │基隆市中正區│游嘉宏  │2次，每次3,000│ 6,000元  │
│    │下旬、同年│復興路43之1 │        │元            │          │
│    │11 月月16 │號被告經營之│        │              │          │
│    │日上午    │「達美車行」│        │              │          │
│    │          │內、德育護專│        │              │          │
│    │          │附近之OK便利│        │              │          │
│    │          │商店        │        │              │          │
├──┼─────┼──────┼────┼───────┼─────┤
│ 二 │93年10月底│同上址「達美│王志明  │2次，每次1,000│ 2,000元  │
│    │、同年11  │車行」附近  │        │元            │          │
│    │月15日    │            │        │              │          │
├──┴─────┴──────┴────┴───────┴─────┤
│販賣所得合計：8,000元                                               │
└──────────────────────────────────┘
附錄本案論罪科刑法條全文：
毒品危害防制條例第4條第2項
    製造、運輸、販賣第二級毒品者，處無期徒刑或7 年以上有
    期徒刑，得併科新臺幣7,000,000元以下罰金。


司法院資訊處製作；財團法人民間司法改革基金會備份。
